臺灣高雄地方法院民事判決　　　　　　 111年度小上字第15號
上　訴　人　陳東鐘　

被上訴人　　蔡添豐　

上列當事人間請求損害賠償事件，上訴人對於中華民國110 年12
月28日本院高雄簡易庭110 年度雄小字第2368號第一審判決提起
上訴，本院判決如下：
    主  文
上訴駁回。
第二審訴訟費用新臺幣壹仟伍佰元由上訴人負擔。
    理  由
一、按對於小額程序之第一審判決提起上訴，非以違背法令為理
    由，不得為之。民事訴訟法第436 條之24第2 項定有明文。
    又按同法第468 條、第469 條第1 款至第5 款規定，於小額
    事件之上訴程序準用之，同法第436 條之32第2 項亦定有明
    文。因此，當事人對於小額事件提起上訴，如依同法第468
    條之規定，以第一審小額訴訟之判決有不適用法規或適用不
    當為理由時，其上訴狀或理由書應表明該判決所違背之法令
    條項，或有關解釋字號，或成文法以外之習慣或法理等及其
    具體內容，暨是依何訴訟資料合於該違背法令之具體事實；
    如以民事訴訟法第469 條第1 款至第5 款所列之情形為理由
    時，其上訴狀或理由書應揭示合於該條款之具體內容，及是
    依何訴訟資料合於該違背法令之具體事實。而所謂判決違背
    法令，係指原判決有不適用法規或適用不當，或民事訴訟法
    第469 條第1 款至第5 款所定當然違背法令之情形，若僅係
    取捨證據、認定事實等屬於原審法院職權行使之事項，除有
    認定違法之情形外，應不生違背法令之問題。另依同法第43
    6 條之32第2 項規定，同法第469 條第6 款之判決不備理由
    或理由矛盾之當然違背法令於小額事件之上訴程序並不準用
    ，是小額事件中所謂違背法令，並不包含認定事實錯誤、取
    捨證據不當或就當事人提出之事實或證據疏於調查或漏未斟
    酌之判決不備理由情形。
二、上訴意旨略以：
  ㈠上訴人於事發時駕駛車牌號碼000-0000號自小客車（下稱1
    號車）沿高雄市苓雅區三多一路西向東第二車道行駛，適被
    上訴人駕駛車牌號碼000-0000號（下稱2 號車）沿同路段同
    向東第一車道行駛至上訴人後方，並欲變換車道而超車時，
    竟未保持安全距離，即切入上訴人行駛之第二車道內，而與
    上訴人之1 號車發生碰撞（下稱系爭事故）。惟被上訴人卻
    謊稱其係直行行駛在第二車道而遭上訴人超車等節，致鑑定
    機關無從認定系爭事故之原因。上訴人已於原審請求傳喚訴
    外人即當時坐在上訴人1 號車內的副駕駛座乘客即上訴人的
    配偶楊秋英到庭證述上情；另被上訴人於現場曾允諾提供行
    車紀錄器予警員調查，嗣後卻害怕真相大白而未提出，就此
    上訴人亦請求本件到場之警員到庭證述此情。然原審就該等
    對上訴人有利之證據並未調查，顯已違反民事訴訟法第286
    條前段、第222 條第1 項前段規定，有不適用法規之違背法
    令情事。
  ㈡次依事故現場拍攝照片，兩車發生碰撞後，1 號車左前輪輪
    蓋板金等部位發生凹陷，惟車頭保險桿及左前有部分均完好
    無任何撞擊痕跡，反觀2 號車右前角卻有衝撞痕，倘若系爭
    車禍係上訴人超車撞擊被上訴人2 號車，理應上訴人駕駛之
    1 號車左前輪去碰撞2 號車右前輪部位，造成2 號車右前輪
    板金等部位發生凹陷，另依本案判決理由有記載「道路交通
    事故現場圖可見系爭車輛（指被上訴人駕駛之2 號車）車身
    較為前方且車身位於第2 車道之比例較被上訴人（即本件上
    訴人）駕駛車輛多（附件1 ）」，依吾人經驗，超車之車輛
    如與被超車之車輛發生碰撞，通常超車之車輛會在前方，行
    駛時較不易發生碰撞，且要超車才會切進對方車道並靠近對
    方車輛，故系爭車禍係被上訴人超車所導致。而上訴人於原
    審中就此已有詳細說明，原審卻仍不予調查上訴人提出之證
    據，且未予審酌，逕依鑑定及覆議結果而為判決，顯有違背
    法令情事。
  ㈢並聲明：
  ⒈原判決廢棄。
  ⒉被上訴人應給付上訴人新臺幣（下同）32,620元及自起訴狀
    繕本送達翌日起至清償日止，按週年利率百分之5 計算之利
    息。
三、經查：
  ㈠按當事人聲明之證據，法院應為調查。但就其聲明之證據中
    認為不必要者，不在此限。法院為判決時，應斟酌全辯論意
    旨及調查證據之結果，依自由心證判斷事實之真偽。法院依
    自由心證判斷事實之真偽，不得違背論理及經驗法則。但別
    有規定者，不在此限。民事訴訟法第286 條、第222 條第1
    項、第3 項規定分別定有明文。
  ㈡觀諸原審判決之事實及理由欄三、㈢、㈣部分，已詳載依據
    卷內之兩造談話紀錄表、鑑定及覆議結果、現場拍攝之兩造
    車輛因系爭事故所受毀損之部位及事故發生後停留之位置之
    照片等事證，尚不足以證明上訴人主張被上訴人就本件事故
    有過失之事實，因認上訴人之主張並無理由等節。審酌原審
    上開說明經核係依全辯論意旨及證據調查之結果，並就其取
    捨證據、認定事實之心證結果，尚難認有何明顯違反民事訴
    訟法第222 條第1 項前段規定而有判決違背法令之處。本院
    復審酌依上訴人自陳兩造均未提供行車紀錄器影像等節，且
    現場亦無監視錄影器影像以還原案發過程，或有煞車痕、相
    當碰撞痕可認定兩車事發前之行駛位置，是兩車於事發前之
    行駛位置、速度及碰撞角度均屬不明；又每人面臨緊急事故
    之反應狀況並不相同，兩造於系爭事故發生時，可能因突如
    其來之危急態勢當下採取加速或減速、偏左或偏右等反射性
    駕車行為，或有不同。因此，僅依兩造之局部車損及停留在
    現場之位置等跡證，可能因上開因素而有各種事故發生情形
    。是上訴人僅以系爭事故後，2 號車右前角有衝撞痕，以及
    2 號車身較為前方且位於第二車道之比例較1 號車身多等跡
    證，主張據此可認定系爭事故係被上訴人超車所致等節，仍
    乏客觀可信之依據，而無可採。另原審判決之事實及理由欄
    三、㈤部分，亦已說明本件事故發生迄今已逾2 年，上訴人
    於偵查中及前案被訴損害賠償事件中均未曾要求傳喚證人楊
    秋英、現場警員，故認已無傳喚該等證人之必要。則原審不
    傳喚證人楊秋英、現場警員，係其取捨證據、認定事實之職
    權行使，本院復審酌兩造於事發現場即均互相指責對方不當
    超車之行為致生系爭事故，上訴人前曾就本件對被上訴人提
    起毀損刑事告訴，另被上訴人之2 號車之保險人則曾對上訴
    人提起損害賠償之民事訴訟，有臺灣高雄地方檢察署109 年
    度偵字第2902號不起訴處分書、本院110 年度雄小字第1323
    號判決在卷可稽（參見原審卷第57至62、141 至143 頁），
    惟上訴人均未聲請傳喚楊秋英證述本件事故發生原因，直至
    原審中始為聲請，已有違常情，且縱楊秋英為對上訴人有利
    之證述，然審酌楊秋英為上訴人之配偶，客觀上其所為證述
    仍需有其他事證佐證之，始堪採信，是單以楊秋英之證述仍
    未必即可使本院確信確屬可採，而為對上訴人有利之認定。
    又本件事發已久，客觀上自難認到場處理之警員仍對本件處
    理過程細節存有記憶，且縱使被上訴人曾允諾提出行車紀錄
    器影像，亦難依其嗣後未能提出該等影像而逕認其就本件事
    故確有超車不當之過失事實。從而，原審認該等證人並無傳
    喚之必要，亦難謂有何應調查之證據而未予調查之違背法令
    情形。上訴人徒憑己見而就原判決取捨證據、認定事實之職
    權行使加以指摘，主張原判決違背上開規定，亦無可採而無
    理由。
四、綜上所述，上訴人之上訴均無理由，上訴意旨指摘原判決不
    當，求予廢棄改判，不應准許，爰依民事訴訟法第436 條之
    29第2 款規定，不經言詞辯論予以判決駁回。
五、依民事訴訟法第436 條之32第1 項準用同法第436 條之19第
    1 項規定，第二審法院為訴訟費用之裁判時，應確定其訴訟
    費用額，而本件第二審訴訟費用額確定為新臺幣1,500 元，
    爰諭知如主文第2 項所示。
六、據上論結，本件上訴為無理由，依民事訴訟法第436 條之29
    第2 款、第436 條之32第1 項、第2 項、第449 條第1 項、
    第78條、第436 條之19第1 項，判決如主文。
中    華    民    國  111     年    2     月    24    日
                  民事第三  庭審判長  法  官  高瑞聰
                                      法  官  林家伃
                                      法  官  黃姿育
以上正本係照原本作成。
本判決不得上訴。
中    華    民    國   111    年    2     月    24    日
                                      書記官  陳亭妤